【裁判字號】    92,訴,2031
【裁判日期】    920909
【裁判案由】    偽造文書等
【裁判全文】
臺灣臺中地方法院刑事判決                        九十二年度訴字第二０三一號
    公  訴  人  臺灣臺中地方法院檢察署檢察官
    被      告  甲○○
右列被告因偽造文書等案件，經檢察官提起公訴（九十二年度偵字第八八０號），本
院判決如左：
    主  文
甲○○連續意圖為自己不法之所有，而侵占對於業務上所持有之物，處有期徒刑貳年
。
    事  實
一、甲○○於民國七十二年五月九日起，即受僱於臺中市南屯區○○○路○段六六六
    號十樓之一「花王（臺灣）股份有限公司臺中分公司（下稱花王公司）」，擔任
    業務主任，負責銷售之事務，係從事業務之人，為求維持固定之業績以保業務主
    任之職務，竟思以虧本販售製造業績，再向地下錢莊借款或以信用卡借貸，以填
    補差額，後因長期累積借貸之壓力，無力週轉，竟基於侵占業務上所持有之款項
    及行使偽造私文書之概括犯意，意圖為自己不法之所有，於九十一年一月四日起
    至九十一年三月一日止之期間，擅自冒用花王公司下游廠商「均詠企業有限公司
    （下稱均詠公司）」及「雅晴企業有限公司（下稱雅晴公司）」之名義，連續十
    五次，向花王公司訂貨，再以剪貼方式，將花王公司主管「沈永煌」之簽名黏貼
    於內部連絡箋上，以盜用「沈永煌」之署押，用以表示徵得花王公司主管同意之
    意思，再持以行使傳真至花王公司設於彰化縣大村鄉○○○路一六二號一樓之物
    流中心，指定將所訂貨物配送至設於彰化縣溪湖鎮○○○路十三號「中興行」低
    價出售，花王公司物流中心乃依其指示先後開立十五張之發票並配送貨物至「中
    興行」，足以生損害於花王公司及沈永煌，甲○○於貨物配送後，即前往「中興
    行」收取貨款合計九百七十三萬三千零二元後，予以侵占入己，挪為清償地下錢
    莊借款及信用卡借貸使用。嗣於九十一年三月一日，甲○○立即潛逃至大陸以躲
    避追償，花王公司乃於九十一年三月七日進行內部查帳，因而獲悉上情。
二、案經花王公司告訴臺灣臺中地方法院檢察署檢察官偵查起訴。
    理  由
一、訊據被告甲○○，對於右揭時地，連續冒用告訴人花王公司下游廠商均詠公司、
    雅晴公司之名義，向告訴人花王公司訂貨後，即以剪貼方式，盜用告訴人花王公
    司主管「沈永煌」之署押，以偽造內部連絡箋，表示徵得主管沈永煌同意之意思
    ，再持以行使傳真至告訴人花王公司之物流中心，指定配送貨物至「中興行」，
    足以生損害於告訴人花王公司及沈永煌，被告再向「中興行」收取貨款合計九百
    七十三萬三千零二元後，予以侵占入己，挪為清償地下錢莊借款及信用卡現金貸
    款使用等情，業據被告於本院審理中坦認屬實，核與告訴人花王公司指述情節相
    符，並有花王公司員工人事資料卡一份、花王公司臺中分公司內部連絡箋一份、
    花王公司簽單暫借出申請單一份、發票明細表一份、均詠公司應收帳款核對表一
    份、雅晴公司應收帳款核對表一份在卷可稽，被告自白供述與現有事證相符，應
    堪置信。本件事證已臻明確，被告犯行，洵堪認定。
二、被告基於侵占業務上所持有之款項及行使偽造私文書之概括犯意，意圖為自己不
    法之所有，擅自冒用告訴人花王公司下游廠商「均詠公司」及「雅晴公司」之名
    義，連續十五次，向告訴人花王公司訂貨，再以剪貼方式，將告訴人花王公司主
    管「沈永煌」之簽名黏貼於內部連絡箋上，以盜用「沈永煌」之署押，用以表示
    徵得花王公司主管同意之意思，再持以行使傳真至告訴人花王公司之物流中心，
    指定將所訂貨物配送至「中興行」低價出售，告訴人花王公司之物流中心乃依其
    指示先後開立十五張之發票並配送貨物至「中興行」，足以生損害於告訴人花王
    公司及沈永煌，被告並於貨物配送後，即前往「中興行」收取貨款合計九百七十
    三萬三千零二元後，予以侵占入己，挪為清償地下錢莊借款及信用卡借貸使用，
    核其所為，係犯刑法第二百十六條、第二百十條之行使偽造私文書罪、第三百三
    十六條第二項之業務侵占罪。被告盜用「沈永煌」署押之行為，為偽造屬於私文
    書「內部連絡箋」之階段行為；而偽造前開私文書之低度行為，又為行使偽造私
    文書之高度行為所吸收，均不另論處。被告連續十五次行使偽造私文書及業務侵
    占之犯行，其時間緊接，手段同一，所觸犯犯罪構成要件相同之罪名，顯係分別
    基於概括犯意而反覆為之，均為連續犯之裁判上一罪關係，應依刑法第五十六條
    之規定，分別論以一罪，並均加重其刑。被告所犯連續行使偽造私文書罪及連續
    業務侵占罪二者間，顯有方法、結果之牽連關係，為裁判上一罪，應依刑法第五
    十五條之規定，從一重之連續業務侵占罪論處。爰審酌被告為圖維持個人業績，
    以保個人職位，而以虧本銷售之方式，製造不實業績，以致個人財物週轉不靈後
    ，竟思以偽造文書及業務侵占之方式，擅自以低價銷售告訴人花王公司之貨物，
    再以侵占業務款項挪為清償地下錢莊借款及信用卡貸款，以解己之困，造成告訴
    人花王公司之財產損害及告訴人花王公司、主管沈永煌之名譽損害，且被告侵占
    之業務款項高達九百多萬元，被告於犯罪後潛逃大陸之行徑，更值非議，而被告
    目前尚無能力清償積欠告訴人花王公司之帳務，惟被告經通緝到案後，業經坦認
    犯行，犯後態度良好等一切情狀，量處如主文所示之刑。
據上論斷，應依刑事訴訟法第二百九十九條第一項前段，刑法第五十六條、第二百十
六條、第二百十條、第三百三十六條第二項、第五十五條，罰金罰鍰提高標準條例第
一條前段，判決如主文。
中      華      民      國      九十二      年    九    月      九      日
                                臺灣臺中地方法院刑事第六庭
                                        法  官  巫淑芳
右正本證明與原本無異。
如不服本判決，應於送達後十日內向本院提出上訴狀 （須附繕本） ，上訴於台灣高
法院台中分院。
                                        書記官
中      華      民      國      九十二      年    九    月      九      日
附錄論罪科刑法條：
刑法第三百三十六條：
 (公務公益侵占罪、業務侵占罪)
對於公務上或因公益所持有之物，犯前條第一項之罪者，處一年以上七年以下有期徒
刑，得併科五千元以下罰金。
對於業務上所持有之物，犯前條第一項之罪者，處六月以上五年以下有期徒刑，得併
科三千元以下罰金。
前二項之未遂犯罰之。


司法院資訊處製作；財團法人民間司法改革基金會備份。
